# 同一控制下企业合并（探讨 7 ）无可供恢复的资本公积

提问人：tony868lamy 时间：2010-02-28 13:43:02
2009 年 7 月 1 日发生同一控制下企业合并，合并抵销分录探讨（并购方的资本公积-溢价为零，且合并日也没有新增资本公积-溢价，即： 不存在支付对价小于或等于长股入账成本事项），假设100%并购，合并日被合并方实收资本 10000 ， 盈余公积 100 ，未分配利润 900 （含合并日2009-7-1至年初2009-1-1实现的 100 净利润）；
在合并日，抵销被合并方权益
借：实收资本 10000 借：盈余公积 100 借：未分配利润 900 贷： 长期股权投资 11000抵销合并日利润及利润分配表
借：年初未分配利润（合并日2009-7-1） 900 贷：未分配利润 900
恢复合并日前的被合并方的留存收益
借：资本公积-溢价 900 贷：净利润（1-6月的利润表并入） 100 贷：年初未分利润（年初2009-1-1）
800
但是，因为无可供恢复的资本溢价，所以是否应冲回（在利润分配中“利润分配-其他”体现同一控制下企业合并减少），在报表附注中进行披露？
借：年初未分配利润（ 2009 年以前的“利润分配-其他”，视以前留存收益分红，无法进行恢复） 800 借：未分配利润（“利润分配-其他”，视同被合并方在本期实现利润同时也在本期分红，无需恢复合并日至年初的留存收益） 100
贷：资本公积- 资本溢价 900

回答人：chenyiwei
回复 楼主 tony868lamy 的帖子如果合并方的资本公积——股本溢价不足，按照准则说法应该是不用恢复被合并方留存收益中的不足部分，也就是“资本公积——股本溢价”在合并报表层面不能出现负数。相当于：在合并报表层面，先全额恢复被合并方的留存收益（包括盈余公积和未分配利润），然后对于因此导致的“资本公积——股本溢价”借方余额，再从未分配利润中转回部分到资本公积中，这属于所有者权益的内部结转。 需要注意的是：如果确无资本公积，则被合并方的盈余公积和未分配利润（本例中合计 1000万）均应从合并留存收益中转回合并资本公积。

回答人：chenyiwei
回复 藤椅 banqi 的帖子IFRS下没有规定“资本公积——股本溢价”（contributed surplus）不能出现负数，因此没有“恢复被合并方留存收益，冲减资本公积以冲减至零为限”的规定。

回答人：chenyiwei
回复 板凳 tony868lamy 的帖子我理解可以。

回答人：chenyiwei
回复 7 楼 tony868lamy 的帖子可以这样理解。